最高法院刑事判決　　　　　　九十六年度台上字第四七六五號
上　 訴 　人　台灣高等法院高雄分院檢察署檢察官
上訴人即被告　甲○○
上列上訴人等因被告違反毒品危害防制條例案件，不服台灣高等
法院高雄分院中華民國九十六年六月二十五日第二審更審判決（
九十五年度上重更(一)字第二七號，起訴案號：台灣高雄地方法院
檢察署九十三年度偵字第二二二六七、二二四八三、二三一七八
號，九十四年度偵字第九二五號），提起上訴，本院判決如下：
    主  文
原判決撤銷，發回台灣高等法院高雄分院。
    理  由
本件原判決認定上訴人即被告（下稱被告）甲○○於民國九十三
年八月上旬某日經莊財源（另由台灣高雄地方法院檢察署通緝中
）介紹，認識郭榮福（業經判處無期徒刑確定）及李勝得（與莊
財源均為郭榮福同母異父之弟尚未到案，另由台灣高雄地方法院
檢察署通緝中）後，均明知海洛因係毒品危害防制條例第二條第
二項第一款所列之第一級毒品，並屬行政院公告為懲治走私條例
「公告管制物品項目及其數額」甲類第四款之管制進出口物品，
不得非法持有、運輸及私運進口，竟基於運輸第一級毒品、私運
管制物品進口之犯意聯絡，共同謀議自大陸地區運輸海洛因來台
，約定由被告負責策劃、出資及安排貨源，郭榮福負責在台灣聯
絡相關事宜，莊財源負責在大陸安排舢舨運輸，李勝得負責在台
灣購買船舶擔任船長並尋找二名船員以出海接應。先由被告交付
美金一萬元予不知情之洪國林（為郭榮福之姪），攜往泰國資遣
郭榮福在當地之漁船船員，郭榮福於九十三年八月十四日自馬來
西亞搭機返回台灣後，即依所謀計畫，由被告偕同郭榮福先後於
同年八月二十四日、九月一日及十月十七日先後三次出境前往大
陸地區，其中八月二十四日（即第一次）至大陸時，即在福建省
惠安巿崇武鎮莊財源租屋處協議應在台灣購買漁船，返回台灣後
，郭榮福即帶同李勝得與被告討論如何購買漁船，並由李勝得出
面，以被告出資之新台幣（下同）一百二十五萬元，向不知情之
陳文瑞購買其所有登記陳聰吉名下之吉益發十二號漁船，並於同
年九月六日辦理登記於不知情之郭雪卿（為郭榮福之女）名下；
李勝得再於同年九月間覓得陳泰嘉、陳宗德（業經分別判處有期
徒刑十七年、有期徒刑十五年確定）同意擔任吉益發十二號漁船
之船員。被告、郭榮福於十月十七日（即第三次）前往大陸後，
被告指示莊財源偕同郭榮福搭車前往廈門會合，由另一名同有運
輸海洛因犯意聯絡之不詳姓名年籍成年男子，將莊財源、郭榮福
帶往某公寓內搬運裝有海洛因之行李二箱，攜回福建省惠安市崇
武鎮郭榮福租屋處藏放後，郭榮福於同年十月二十四日搭機返回
台灣，乃以其所有0000000000號行動電話，分別與被告、莊財源
聯絡安排接運海洛因之細節，並於同年十月二十八日八時許，李
勝得駕駛吉益發十二號漁船欲自屏東縣琉球鄉白沙漁港出發前到
場指示，陳泰嘉及陳宗德以為欲走私之毒品為搖頭丸（即MDMA，
屬第二級毒品），竟仍共同基於前往大陸地區運輸毒品來台灣地
區之犯意聯絡，與船長李勝得共同駕駛吉益發十二號漁船出發，
未經主管機關許可航行至大陸地區，迄同月二十九日二十二時許
，抵達預定會合之大陸地區福建省崇武沿海十二海哩內某處海面
後，李勝得即與在大陸地區之被告、莊財源取得聯繫，而莊財源
及另一名同有運輸海洛因犯意聯絡之不詳姓名成年男子，則自大
陸地區福建省崇武鎮沿海某處，共同駕駛不詳之人所有之舢舨一
艘，裝載以不詳之人所有之旅行袋三個及綠色塑膠袋一個分裝之
海洛因，運送至預定地點與吉益發十二號漁船會合，並以探照燈
相互聯繫，雙方原欲以丟繩子方式接運海洛因，惟因風浪過大而
改以兩船碰撞後丟包方式，由莊財源及另一名不詳姓名成年男子
將裝有海洛因之旅行袋三個丟至吉益發十二號漁船之甲板上，再
由李勝得、陳泰嘉將海洛因藏置於船長室內，陳宗德則在旁回收
繩子。接駁海洛因完成後，李勝得、陳泰嘉、陳宗德隨即輪流駕
駛吉益發十二號漁船返回台灣，途中遭遇疑似行政院海岸巡防署
（下稱海巡署）之巡防艇，李勝得為避免查緝，準備將海洛因丟
入海中，經陳宗德察看後表示並非海巡署之巡防艇而作罷，惟李
勝得於準備丟棄時，發覺其中一個旅行袋破損，而將其內之海洛
因換裝至陳泰嘉所有之耐吉牌旅行袋內；至此，陳泰嘉、陳宗德
始明知所運輸之毒品並非搖頭丸，而是海洛因。同年十月三十一
日八時三十分許，李勝得、陳泰嘉、陳宗德將海洛因運抵屏東縣
琉球鄉白沙漁港，嗣先後於同年十一月二日十六時許及三日零時
許，為警持台灣高雄地方法院核發之搜索票，在吉益發十二號漁
船船艙內，查扣以旅行袋三個（其中耐吉牌旅行袋一個為陳泰嘉
所有，另二個旅行袋為不詳之人所有）藏置之海洛因粉末一百零
六包（合計淨重36,402.08公克，包裝重2,010.39公克，平均純
度44.78%，純質淨重16,300.85公克）及海洛因磚三包（共五塊
磚，合計淨重1,822.15公克，包裝重181.87公克，平均純度54.5
2%，純質淨重993.44公克），並經警循線分別查獲被告、郭榮福
，並扣得郭榮福用於聯絡之行動電話手機一支（含門號00000000
00號之SIM卡一枚）等情，因而撤銷第一審判決，改判仍依想像
競合犯及修正前刑法牽連犯規定，從一重論處被告共同運輸第一
級毒品，處無期徒刑，褫奪公權終身之罪刑，固非無見。
惟查：(一)原判決援引證人亦即共犯郭榮福於檢察官偵查中之證詞
，作為認定被告上揭犯行之證據。然觀偵訊筆錄記載（偵字第二
二四八三號偵查卷第二十七頁至第三十一頁、第五十三頁至第五
十五頁、第六十一頁、第一五九頁至第一六二頁），檢察官以郭
榮福為證人加以訊問時，似漏未依刑事訴訟法第一百八十六條第
二項規定，踐行告以其得拒絕證言之告知義務，該項證詞係違背
法定程序取得之證據，原審漏未依同法第一百五十八條之四規定
，審酌人權保障及公共利益之均衡維護。憑以認定該項證詞是否
有證據能力，並於判決明所為審酌判斷之心證理由，遽認該證
詞為有證據能力．不無理由尚嫌不備之違誤。(二)證人郭榮福於第
一審作證時，經審判長問以「本案發生之前，是否認識甲○○？
」，據答「否，是我從泰國返台後，莊財源介紹我們認識的」等
語（第一審重訴字卷第二００頁）。而本院九十六年度台上字第
二二號郭榮福等違反毒品危害防制條例案確定判決亦認定被告欲
自大陸地區運輸第一級毒品海洛因來台，遂於八十三年八月初某
日，覓得莊財源，邀約李勝得及郭榮福共同走私第一級毒品來台
，……俟郭榮福於九十三年八月十四日自馬來西亞搭機返台後，
即與被告、莊財源、李勝得共同基於自大陸地區運輸第一級毒品
海洛因來台之犯意聯絡，約由被告負責出資策劃，郭榮福負責在
台聯絡相關事宜，莊財源負責在大陸安排舢舨運毒，李勝得則負
責在台購買船舶擔任船長並尋找二名船員接應毒品等情。原判決
未予詳查，遽認定被告於八十三年八月上旬某日，亦即郭榮福於
同年月十四日自馬來西亞搭機返台之前，即與郭榮福、莊財源、
李勝得達成自大陸地區運輸海洛因毒品來台，彼此分擔上揭工作
之謀議。所為認定，與郭榮福所證稱：伊自八十三年八月十四日
自馬來西亞搭機返台後始認識被告等語，以及上揭確定判決所認
定之事實，未盡相符，自不無可議。(三)原判決認定扣案郭榮福所
有之行動電話一支，係被告與郭榮福等人犯本件運輸第一級毒品
所用之物，併予依法宣告沒收，然該電話係依憑何項證據，認定
屬於郭榮福所有，該電話內所含0000000000號SIM 卡是否亦屬於
郭榮福所有而應併予宣告沒收？原判決均漏未予調查，並於理由
欄詳予明，遽為判決，自有查證未盡及理由不備之違誤。(四)原
判決據上論結欄漏引被告與共犯郭榮福等人有關中華民國船舶所
有人，未經主管機關許可，航行至大陸地區部分之論罪條文，即
台灣地區與大陸地區人民關係條例第八十條第一項前段，亦不無
疏誤。檢察官及被告上訴意旨執以指摘原判決不當，均非無理由
，應認原判決仍有撤銷發回更審之原因。原判決不另為無罪諭知
部分，基於審判不可分之原則，應併予發回。
據上論結，應依刑事訴訟法第三百九十七條、第四百零一條，判
決如主文。
中　　華　　民　　國　九十六　年　　九　　月　　六　　日
                      最高法院刑事第八庭
                          審判長法官  陳　正　庸
                                法官  賴　忠　星
                                法官  林　開　任
                                法官  宋　　　祺
                                法官  李　伯　道
      本件正本證明與原本無異
                                      書  記  官
中　　華　　民　　國　九十六　年　　九　　月　 十四　 日
                                                      Ｋ
